臺灣高等法院民事判決　　　　　　　　 94年度上易字第709號
上　訴　人　甲○○
被　上訴人　乙○○○
訴訟代理人　蘇美妃律師
上列當事人間請求遷讓房屋事件，上訴人對於中華民國94年5月2
日臺灣板橋地方法院93年度訴字第2011號第一審判決提起上訴，
本院於94年11月29日言詞辯論終結，判決如下：
    主  文
上訴駁回。
第二審訴訟費用由上訴人負擔。
    事實及理由
一、被上訴人起訴主張：伊於民國（下同）93年1月6日於原法院
    91年度執字第6381號拍賣抵押物強制執行事件，得標買受訴
    外人何美玉所有坐落臺北縣新莊市○○段 476地號土地及其
    上門牌號碼臺北縣新莊市○○路363巷 1號，建號476號之房
    屋（含1至3層樓），並已持原法院發給之不動產權利移轉證
    書，辦妥所有權移轉登記。上開房屋之第 2層（簡稱系爭房
    屋，含增建部分）現遭原審共同被告賈輝、及上訴人甲○○
    無權占有使用中，上訴人甲○○自承，其係自93年 5月28日
    起，搬入系爭房屋如原判決附圖Ｃ所示部分居住。原審共同
    被告賈輝於上開強制執行程序中向原法院民事執行處稱係向
    上訴人甲○○以每月新台幣（下同） 15000元承租而住於該
    處，原法院民事執行處乃於拍賣公告載明拍定後不點交，惟
    賈輝自被上訴人取得系爭房地所有權後，從未支付任何租金
    ，經催告仍未給付，被上訴人已委請律師發函賈輝終止租賃
    契約，經賈輝於93年 8月30日收受，故其自系爭房屋移轉登
    記為被上訴人之93年2月11日起，至93年8月30日租賃契約終
    止之日止，應給付被上訴人99,344元之租金。
    又其收受終止函後，自93年 8月31日起已無合法占有系爭房
    屋之權源，上訴人甲○○亦無占有系爭房屋之正當權源。惟
    原審共同被告賈輝仍繼續占有系爭房屋如原判決附圖即土地
    複丈成果圖A.B.D 所示部分，上訴人仍繼續占有原判決附圖
    Ｃ所示部分，受有利益致被上訴人受有相當於租金之損害，
    自93年 8月31日起至遷讓返還系爭房屋之日止，原審共同被
    告賈輝應按月給付被上訴人12,993元，上訴人甲○○應按月
    給付被上訴人 2,008元等情。爰依租賃契約、所有物返還請
    求權、不當得利及侵權行為之法律關係，求為命：原審共同
    被告賈輝及上訴人甲○○應將上開房屋及其基地遷讓返還被
    上訴人。及賈輝應給付99,344元，及自93年 8月31日起至遷
    讓返還上開房屋之日止，按月給付12,993元；上訴人甲○○
    應自93年8 月31日起至遷讓返還上開房屋之日止，按月給付
    被上訴人2,008元之判決。
二、上訴人則以：系爭房屋係伊於72年間以向建商購買，嗣被倒
    帳而過戶給訴外人許蘇銓，再由許蘇銓過戶給訴外人周曉鵬
    ，後來伊女兒何美玉與周曉鵬結婚，而將系爭房屋過戶給何
    美玉，但何美玉不知伊已於88年間以 153萬元之價格，將系
    爭房屋賣給原審共同被告賈輝，且將系爭房屋點交給賈輝使
    用，僅未辦理過戶登記。系爭房屋遭法院強制拍賣時，伊正
    在監執行而不及處理，伊願以 960萬元之價格將系爭房屋買
    回等語，資為抗辯。
三、原審判決同案被告賈輝應自系爭房屋如原判決附圖Ａ、Ｂ、
    Ｄ所示部分遷出，並自93年 8月31日起至遷讓返還房屋之日
    止按月給付上訴人12,993元；上訴人甲○○應自系爭房屋如
    原判決附圖Ｃ所示部分遷出，並自93年 8月31日起至遷讓返
    還房屋之日止按月給付上訴人 2,007元，並以供擔保為條件
    准免假執行之宣告，而駁回被上訴人其餘之請求。上訴人甲
    ○○對其敗訴部分聲明不服，提起上訴，其上訴聲明為：(一)
    原判決廢棄。(二)被上訴人在第一審之訴駁回。原審共同被告
    賈輝雖對其敗訴部分聲明不服，提起上訴，惟因未繳上訴費
    ，經原法院駁回上訴，另被上訴人就其敗訴部分，亦未據聲
    明不服，均告確定。被上訴人之答辯聲明為：(一)上訴駁回。
    (二)第二審訴訟費用由上訴人負擔。
四、兩造不爭執之事項：
（一）系爭房屋於89年 3月13日因夫妻贈與而由周曉鵬過戶登記
      為上訴人甲○○之女何美玉所有，嗣因抵押權人臺北銀行
      股份有限公司聲請拍賣，經台灣板橋地方法院於93年1月6
      日以91年度執字第6381號強制執行事件進行拍賣，而由被
      上訴人拍定買受，並於93年 1月20日取得不動產權利移轉
      證書，而於93年2月11日登記為所有權人。
（二）系爭房屋現為上訴人甲○○及原審共同被告賈輝占有使用
      中。賈輝係自88年間住進系爭房屋迄今，其占有使用範圍
      如原判決附圖（即臺北縣新莊地政事務所土地複丈成果圖
      ）A.B.D所示部分；上訴人甲○○則係自93年5月28日住進
      系爭房屋迄今，其占有使用範圍如原判決附圖C 所示部分
      。
五、被上訴人主張上訴人應將原判決附圖Ｃ所示部分遷出，並自
    93年8月31日起至遷讓返還房屋之日止按月給付上訴人2,007
    元，惟為上訴人所否認，並以前開情詞置辯。經查，系爭房
    屋既係被上訴人向台灣板橋地方法院拍定買受，取得不動產
    權利移轉證書，並登記為所有權人，被上訴人已為系爭房屋
    之所有權人，上訴人甲○○非系爭房屋之所有權人，並無占
    有系爭房屋之正當權源，被上訴人請求上訴人遷讓返還，自
    非無據。上訴人雖主張其已於88年間將系爭房屋售予原審共
    同被告賈輝，並點交予賈輝使用，僅未辦理過戶登記云云，
    惟按不動產物權，依法律行為而取得設定、喪失、及變更者
    ，非經登記，不生效力，民法第 758條定有明文。上訴人辯
    稱其已將系爭房屋出售予賈輝云云縱認屬實，惟既未辦理所
    有權移轉登記，賈輝仍未能取得系爭房屋之所有權，無從主
    張有權占有系爭房屋，上訴人所辯，應無可取。
六、又無法律上之原因而受利益，致他人受損害者，應返還其利
    益。雖有法律上之原因，而其後已不存在者，亦同。又因故
    意或過失，不法侵害他人之權利者，負損害賠償責任。民法
    第179條、第184條第 1項前段定有明文。而無權占有他人之
    房屋及土地，可獲得相當於租金之利益，為社會通常之觀念
    。查系爭房屋位於臺北縣新莊市○○路363巷1號，臨近化成
    路，交通便利，本院斟酌系爭房屋面積 97.51平方公尺，上
    訴人占有其中如原判決附圖C所示部分面積為13.05平方公尺
    ，及系爭房屋坐落地段、附近區域工商繁榮程度、上訴人利
    用系爭房屋之經濟價值及利益及原審共同被告賈輝曾自承向
    上訴人承租系爭房屋，每月之租金為15,000元等情，認以每
    月15,000元依上訴人占有面積之比例計算上訴人占有系爭系
    爭房屋如原判決附圖Ｃ所示部分，可得相當於租金之利益，
    即每月2,007元（5,000元×13.05/ 97.51=2,007）為適當。
七、綜上所述，被上訴人主張上訴人應將系爭房屋如原判決附圖
    Ｃ所示部分遷讓返還被上訴人，並自93年 8月31日起至遷讓
    房屋上開房屋之日止，按月給付相當於租金之不當得利被上
    訴人 2,007元為可採，上訴人所辯均無可取。從而，被上訴
    人本於所有物返還請求權、不當得利及侵權行為之法律關係
    ，請求上訴人自系爭房屋如原判決附圖Ｃ所示部分遷出，並
    自93年 8月31日起至遷讓返還房屋之日止按月給付上訴人2,
    007 元，為有理由，應予准許。原審因而為上訴人敗訴之判
    決，並為假執行之宣告，核無不合，上訴意旨指摘原判決不
    當，求予廢棄，為無理由，應予駁回。
八、據上論結，本件上訴為無理由，依民事訴訟法第449條第1項
    、第78條，判決如主文。
中　　華　　民　　國　　94　　年　　12　　月　　13　　日
　　　　　　　　　民事第三庭  　審判長法　官  劉勝吉
　　　　　　　　　　　　　　          法　官  藍文祥
　　　　　　　　　　　　　　　        法　官  張靜女
正本係照原本作成。
不得上訴。
中　　華　　民　　國　　94　　年　　12　　月　　13　　日
                                      書記官  廖麗蓮
